【裁判字號】    99,聲,4263
【裁判日期】    991118
【裁判案由】    聲明異議
【裁判全文】
臺灣桃園地方法院刑事裁定              99年度聲字第4263號
聲明異議人
即受 刑 人  劉茂錦
選任辯護人  李國煒律師
上列聲明人即受刑人犯公共危險罪案件，以臺灣桃園地方法院檢
察署檢察官99年度執字第13076 號執行指揮為不當，聲明異議，
本院裁定如下：
    主  文
異議駁回。
    理  由
一、聲明異議意旨略以：聲明異議人即受刑人因公共危險案件，
    前經本院於民國99年9 月6 日以99年度壢交簡字第2127號判
    決判處有期徒刑6 月，如易科罰金以新臺幣（下同）1 千元
    折算1 日確定。受刑人嗣依臺灣桃園地方法院檢察署檢察官
    通知至執行科報到時，竟遭檢察官表示不准予易科罰金。請
    審酌本案之所以發生，乃係因受刑人為父親辭世倍感孤獨寂
    寞，於99年5 月27日為父靈柩守靈時即輾轉難眠，翌日上午
    外出用餐飲酒後，準備回家補眠時，不料竟發生車禍事故肇
    事，惟受刑人事後非惟業已繳清違規罰款，復自首面對處罰
    並賠償被害人，尤以本案發生距離前案已超過2 年，受刑人
    本不應構成累犯，況原判決既已記載得以易科罰金之標準，
    顯亦係認受刑人可以易科罰金；再者，受刑人單身且依靠清
    潔隊工作收入維生等情，准予受刑人易科罰金之機會，爰依
    刑事訴訟法第484條規定聲明異議云云。
二、按受刑人或其法定代理人或配偶以檢察官執行之指揮為不當
    者，得向諭知該裁判之法院聲明異議，法院並應就異議之聲
    明裁定之，刑事訴訟法第484 條、第486 條定有明文。次按
    犯最重本刑為五年以下有期徒刑以下之刑之罪，而受6 個月
    以下有期徒刑或拘役之宣告者，得以新臺幣1 千元、2 千元
    或3 千元折算一日，易科罰金。但易科罰金，難收矯正之效
    ，或難以維持法秩序者，不在此限，刑法第41條第1 項定有
    明文。準此，有期徒刑或拘役得易科罰金之案件，法院所諭
    知者，僅係易科罰金之折算標準而已，至於是否准予易科罰
    金，乃賦予執行檢察官有依個案依前開法律規定裁量之權能
    ，亦即執行檢察官得考量受刑人如不接受有期徒刑或拘役之
    執行，是否難收矯正之效，或難以維持法秩序，以作為其裁
    量是否准予易科罰金之憑據，非謂執行檢察官必然應准予易
    科罰金。另刑法第41條第1 項所謂之「難收矯正之效」「難
    以維持法秩序」等，均屬不確定法律概念，此乃係立法者賦
    予執行者能依具體個案，考量犯罪特性與情節及受刑人個人
    之特殊事由，據以審酌應否准予易科罰金。是以法律賦予執
    行檢察官此項裁量權，僅在發生裁量瑕疵之情況時，法院始
    有介入審查之必要。
三、經查：
(一)、本件聲明人即受刑人因酒醉駕車公共危險案件，經本院以99
    年度壢交簡字第2127號判決判處有期徒刑6 月，並諭知如易
    科罰金，以新臺幣1 千元折算1 日確定。受刑人經傳喚於99
    年10月26日到案，並自該日起入監執行上開有期徒刑，現仍
    在監執行中等節，業經本院調閱臺灣桃園地方法院檢察署99
    年度執字第13076 號執行卷宗查閱無訛，並有上開刑事判決
    書及臺灣桃園地方法院檢察署檢察官執行指揮書各1 份在卷
    可稽。
(二)、次查受刑人前於96年間，即曾因酒醉駕車公共危險案件，經
    本院以96年度壢交簡字第733 號判處拘役25日確定，於96年
    10月8 日易科罰金執行完畢；又於96年間，因酒醉駕車公共
    危險案件，經本院以96年度壢交簡字第1287號判處有期徒刑
    2 月，嗣經減刑為有期徒刑1 月確定，於96年11月22日易科
    罰金執行完畢；繼於96年間，再因酒醉駕車公共危險案件，
    經本院以96年度壢交簡字第3575號判處有期徒刑4 月確定，
    於97年6 月10日易科罰金執行完畢等情，有臺灣高等法院被
    告前案紀錄表在卷可稽，且經本院核閱前揭各該刑事判決確
    認無誤，是受刑人在本案前即三度均因酒醉駕車公共危險案
    件而遭追訴處罰之事實，應可認定。又指揮本件受刑人刑罰
    之臺灣桃園地方法院檢察署檢察官經審核後，因認：「一本
    件為酒駕4 犯。二受刑人屢因公共危險酒後駕車案件經法院
    判刑確定，卻一再重蹈覆轍，若未予入監，恐難收矯正之效
    。」，遂依刑法第41條第1 項但書規定，不准易科罰金，亦
    有臺灣桃園地方法院檢察署檢察官99年10月26日訊問筆錄及
    臺灣桃園地方法院檢察署聲請易科罰金案件審核表在卷可據
    。茲本院審酌受刑人自96年起迄今，先後已有4 次因酒後駕
    車遭法院論罪科刑之前科紀錄，顯見其確實一再為相同類型
    之犯罪，又受刑人於先前所宣告之有期徒刑經准予易科罰金
    後，猶不知珍惜檢察官給予之寬典，再次酒後駕車，且此次
    酒駕呼氣中酒精濃度非但高達每公升1.09毫克，甚至亦因酒
    後無法妥適操控車輛而肇事致人受傷，顯然漠視法令之禁制
    ，法敵對意識強烈，更枉顧公眾往來之交通安全，本件如循
    先前之情形對受刑人准予易科罰金，顯無從收矯治之效，亦
    難以維持法秩序，是認執行檢察官駁回受刑人易科罰金之聲
    請，經核並無任何違法或裁量不當之處。
(三)、至聲明人雖以前詞云云為由，聲請准予易科罰金云云。但查
    ：
  1.按受徒刑之執行完畢，或一部之執行而赦免後，五年以內故
    意再犯有期徒刑以上之罪者，為累犯，加重本刑至二分之一
    ，刑法第47條第1 項定有明文。查本件聲明人於96年間，既
    曾因公共危險案件，經本院判處有期徒刑2 月確定，嗣經裁
    定減刑為有期徒刑1 月確定，於96年11月22日易科罰金執行
    完畢；繼於96年間，因公共危險案件，經本院判處有期徒刑
    4 月確定，於97年06月10日易科罰金執行完畢等情，既有卷
    附臺灣桃園地方法院檢察署刑案資料查註紀錄表、臺灣高等
    法院被告前案紀錄表各1 份可按，則依上開規定，因聲明人
    確係在受有期徒刑執行完畢後，5 年內故意再犯本件公共危
    險之罪，自應構成累犯。聲明意旨徒以本案犯行距離前次相
    隔超過2 年有餘，即率指其應不構成累犯云云，明顯誤解上
    開法令規定，尚不足採。
  2.其次，刑法第41條第1 項固規定：「犯最重本刑為五年以下
    有期徒刑以下之刑之罪，而受六個月以下有期徒刑或拘役之
    宣告，得以新台幣一千元、二千元或三千元折算一日，易科
    罰金。但確因不執行所宣告之刑，難收矯正之效，或難以維
    持法秩序者，不在此限」，且刑事訴訟法第309 條第3 款亦
    規定：「有罪之判決書，應於主文內載明『諭知易科罰金者
    ，其折算之標準。』」，惟前者為審判問題，後者則為執行
    問題，二者不能混為一談。易言之，案件如符合得易科罰金
    者，本應於判決主文諭知其折算標準，然執行時是否准予易
    科罰金，執行檢察官仍須審酌個案之具體情形予以裁量。從
    而，聲明意旨認原審判決既已諭知易科罰金標準，當然表示
    受刑人可以易科罰金云云，亦屬於法無據，仍非可取。
  3.最後，聲明人固另以其婚姻單身且依靠清潔隊收入維生為辯
    。惟縱令聲明人未婚且以擔任清潔隊隊員工作為業，仍與執
    行檢察官指揮判斷其是否「因不執行所宣告之刑，難收矯正
    之效，或難以維持法秩序」無關，自亦不得執之而謂執行檢
    察官指揮將受刑人發監執行有何違法或不當，併此敘明。
四、綜上所述，受刑人既有前述倘不執行所宣告之刑，則難收矯
    正之效及難以維持法秩序之情形，且無執行顯有困難之情形
    ，揆諸前揭說明，臺灣桃園地方法院檢察署檢察官所為駁回
    聲請人易科罰金之聲請，即無不當。聲明人以檢察官執行指
    揮之命令不當，聲明異議，為無理由，應予駁回。
據上論斷，應依刑事訴訟法第486條，裁定如主文。
中    華    民    國    99    年    11    月    18    日
                  刑事第八庭  法  官  呂綺珍
上列正本證明與原本無異。
如不服本裁定，應於裁定送達後五日內敘明抗告理由，向本院提
出抗告狀。
                              書記官  范升福
中    華    民    國    99    年    11    月    22    日

司法院資訊處製作；財團法人民間司法改革基金會備份。
